【裁判字號】    90,台上,5583
【裁判日期】    900912
【裁判案由】    偽造文書
【裁判全文】
最高法院刑事判決                                九十年度台上字第五五八三號
    上  訴  人  乙○○
                甲  ○
右上訴人等因偽造文書案件，不服台灣高等法院台中分院中華民國九十年一月二十日
第二審判決（八十九年度上訴字第四九○號，起訴案號：台灣台中地方法院檢察署八
十八年度偵字第二二五六四號），提起上訴，本院判決如左：
    主  文
上訴駁回。
    理  由
按刑事訴訟法第三百七十七條規定：上訴於第三審法院，非以判決違背法令為理由，
不得為之。是提起第三審上訴，應以原判決違背法令為理由，係屬法定要件，且必須
依據卷內資料為具體之指摘，並足據以辨認原判決已具備違背法令之形式，始屬相當
。本件原判決撤銷第一審之科刑判決，改判論上訴人乙○○、甲○以共同行使偽造私
文書，足以生損害於公眾及他人罪，各處有期徒刑捌月，均減為有期徒刑肆月，併均
諭知易科罰金之折算標準。係以上訴人等於另案被訴侵占等案件（台灣台中地方法院
檢察署民國八十二年度偵字第四五五號）偵查中之供詞及告訴人賴金木、陳金之指訴
，證人即受上訴人等委託承辦大路機械股份有限公司（下稱大路公司）設立登記業務
之洪萬富及代辦簽證之會計師蔡顯銘之證言，暨台灣省政府建設廳八十四年十二月八
日八四建三管字第五一一五七○號函送之大路公司相關案卷一冊等，為其所憑之證據
，並敘明其認定上訴人等確有本件犯行之心證理由。對於上訴人等辯稱：伊夫婦與告
訴人等合資成立大路公司，告訴人等僅各投資新台幣一百六十萬元，伊等委託洪萬富
辦理公司設立登記，相關文件上所載之告訴人等之投資金額均屬確實，並無虛偽，又
伊等向告訴人等購買房屋之尾款早經付清，告訴人等所稱係以該筆上訴人等尚未付清
之尾款，抵付部分投資款一節，並非實在，告訴人等提出之不動產買賣契約書影本與
原本有異等語，認係卸責之詞，不足採信，亦已依據證人即承辦上訴人甲○與告訴人
等買賣房地之土地代書鄭國良之證言、卷附之不動產買賣契約書影本及其他證據調查
之結果，詳予指駁。經核原判決從形式上觀察，尚無認定事實不憑證據或採證違背法
則之情形存在。上訴意旨略稱：告訴人等提出之上開不動產買賣契約書影本，其中部
分文字似遭刻意隱瞞，上訴人等於原審審理中，即聲請命告訴人等提出原本，以供核
對，原審竟置之不理，且未說明不須再為調查之理由，顯有應調查而未調查之違法等
語。惟查，當事人聲請調查之證據，必須具有調查之必要性，若依原判決所為證據上
之論斷，足認其證據調查之聲請，縱經事實審法院予以調查，亦無從動搖原判決就犯
罪事實之認定者，即與刑事訴訟法第三百七十九條第十款所謂「應於審判期日調查之
證據」有間。本件原判決就上訴人等所為：告訴人等提出之不動產買賣契約書之影本
與原本不符之辯解，業已依據卷內資料，詳敘其非可採取之理由（見原判決第七頁末
行至第八頁第九行），核與證據法則既無違背，則其雖未依上訴人等之聲請，再命告
訴人等提出上開契約書之原本，且未說明無須再為調查之理由，所踐行之訴訟程序，
縱或稍有瑕疵，因於判決之結果不生影響，按諸刑事訴訟法第三百八十條之規定，仍
不得執為上訴第三審之適法理由。其餘上訴意旨，則置其曾為之自白及原判決之明白
論斷於不顧，或仍持原判決已說明理由而捨棄不採之陳詞辯解，再為事實上之爭執；
或就屬於事實審法院採證認事職權之行使，全憑己見，任意指摘，難謂已符合首揭法
定上訴第三審之要件。其上訴均違背法律上之程式，應予駁回。
據上論結，應依刑事訴訟法第三百九十五條前段，判決如主文。
中      華      民      國     九十     年      九      月     十二     日
                              最高法院刑事第十一庭
                                  審判長法官  林  增  福
                                        法官  邵  燕  玲
                                        法官  吳  昆  仁
                                        法官  陳  世  雄
                                        法官  惠  光  霞
      右正本證明與原本無異
                                              書  記  官
中      華      民      國     九十     年      九      月     十九     日


司法院資訊處製作；財團法人民間司法改革基金會備份。
